【裁判字號】    89,上訴,3218
【裁判日期】    890727
【裁判案由】    偽造貨幣
【裁判全文】
臺灣高等法院刑事判決                          八十九年度上訴字第三二一八號
    上  訴  人  臺灣板橋地方法院檢察署檢察官
    被      告  乙○○
    指定辯護人  本院甲○
右上訴人因被告偽造貨幣案件，不服臺灣板橋地方法院八十九年度訴字第五九七號，
中華民國八十九年七月二十七日第一審判決（起訴案號：臺灣板橋地方法院檢察署八
十九年度偵字第二七七五號）提起上訴，本院判決如左：
    主  文
上訴駁回。
    理  由
一、公訴意旨略以：詳如起訴書所載（如附件）。
二、按犯罪事實應依證據認定之，無證據不得推定其犯罪事實；又不能證明被告犯罪
    者，應諭知無罪之判決，刑事訴訟法第一百五十四條、第三百零一條第一項定有
    明文。次按認定不利於被告之事實，須依積極證據，苟積極證據不足為不利於被
    告事實之認定時，即應為有利於被告之認定，更不必有何有利之證據，最高法院
    著有三十年上字第八一六號判例可資參照。
二、本件公訴人認被告犯有刑法第一百九十六條第一項後段之罪嫌，係認被告坦承犯
    行，並有臺灣銀行截留偽造變造新台幣幣券通報單為依據。訊據被告堅決否認有
    何偽造貨幣之罪嫌，辯稱：假鈔係伊賭博贏來的，伊係想拿回去換回真鈔，並無
    收集偽造貨幣之犯意，後來遇警察臨檢，即主動將假鈔交出等語。再按刑法第一
    百九十六條第一項所謂收集，係指收買、受贈、互換等一切行為，在收取以前，
    即有行使之犯罪意思者而言，行為人主觀上必須具備供行使之用之不法意圖，而
    且認識其為偽幣，而決意收集，方構成本罪。若收受後方知為偽幣，必因不甘受
    損而行使之始構成犯罪。刑法第一百九十六條第二項及最高法院二十六年渝上字
    第八六七號判例可資參照。經查，證人即查獲本案之警員孫國詳於原審調查時證
    稱：我們是持搜索票去查被告販賣毒品案，去時被告不在，我們就在他住戶附近
    埋伏等他回來，剛好他開車回來，我們先對他攔車盤查，並請被告將身上的東西
    拿出來，被告拿出偽鈔一疊，偽鈔很明顯，像影印一樣，我們那時不知道他有偽
    鈔，只是要查他的毒品，他主動供說那個是偽鈔，後來我們依據被告提供偽鈔來
    源之地點，說是賭博場所，當天帶被告去現場，現場是個草寮，查無賭博跡象，
  附近亦查沒有等情綦詳。而被告除身上之偽鈔已於查緝毒品案件時主動交出之外
    ，並查無其他偽鈔，並有搜索扣押證明筆錄在卷足稽。復按刑事訴訟法第一百五
    十四條明定犯罪事實應依證據認定，無證據不得推定犯罪事實，此項禁止推定罪
    狀之法則，並非僅為被告個人之訴訟利益而設，尤其重在發現真實以求國家刑罰
    權之正確行使，若無足可證明被告從事犯罪構成要件之積極證據，無論假定某一
    被告為犯人而命其自證無罪，藉以過濾及鎖定特定犯罪人，或推測被告涉及某項
    罪名，而依其自辯過程蒐求該被告生活經歷資料，藉以判斷其究竟有無構成特定
    犯罪，俱非法之所許。本件被告固持有偽造紙鈔，惟持有偽鈔，在社會生活經驗
    上，合理原因非一，無從以被告持有之行為而忖度任意推定，致違刑事訴訟發現
    真實之原則。被告辯稱假鈔係賭博贏來的，伊拿到時回去才發現是偽鈔，想換回
    真鈔，隔天拿到賭場問亦沒人承認，才放置於身上，隔天就碰上警察查緝等語，
    本件固經警員查無賭博犯行，然賭博為犯罪行為，自不可能任由警察隨時查獲，
    且被告若意圖供行使之用，當會就偽造之技術、手法加以考究，並且收集後亦應
    小心存放供其行使之用，惟被告所持有之假鈔，一見即知，像影印一樣，復據證
    人證述如前，且於警員查緝毒品時即主動交出身上之偽鈔，益足佐證所辯未必虛
    偽。此外，復查無其他積極證據足資證明被告犯罪，揆諸前揭說明，原審為被告
    無罪之諭知，其認事用法，均無不合，檢察官上訴意旨仍執陳詞，指摘原判決不
    當，為無理由，應予駁回。
據上論斷，應依刑事訴訟法第三百六十八條，判決如主文。
本案經檢察官沈世箴到庭執行職務。
中      華      民      國    八十九    年      十      月     三十     日
                              臺灣高等法院刑事第二十一庭
                                  審判長法  官  葉  騰  瑞
                                        法  官  江  國  華
                                        法  官  莊  明  彰
右正本證明與原本無異。
如不服本判決應於收受送達後十日內向本院提出上訴書狀，其未敘述上訴之理由者並
得於提起上訴後十日內向本院補提理由書（均須按他造當事人之人數附繕本）。
                                        書記官  廖  嫣  雯
中      華      民      國    八十九    年      十      月    三十一    日


司法院資訊處製作；財團法人民間司法改革基金會備份。
